---
title: "FactorsCash"
author: "Contentio d.o.o."
date: "`r format(Sys.time(), '%d-%m-%Y')`"
output: word_document
# output:
  # prettydoc::html_pretty:
  #   theme: tactile
  #   highlight: github
---


```{r setup, include=FALSE}

knitr::opts_chunk$set(warning=FALSE, echo=FALSE, message=FALSE)

```


# OPIS STRATEGIJE

Strategija koristi jednostavni, dobro poznati [pristup izbora dionica na temelju fundamentalnih faktora](https://www.quantconnect.com/tutorials/strategy-library/stock-selection-strategy-based-on-fundamental-factors). Na početku svakog mjeseca široki univerzum dionica (broj dionica u univerzumu je parametar koji možemo mijenjati, na primjer, 100, 500, 1000, 2000, 5000 i sl.) se rangira prema određenim fundamentalnim faktorima. U našem slučaju, koriste 3 faktora: cash po dionici, neto dug po dionici, momentum. Investira se u 10 dionica s najboljim rejtingom (broj dionica koji se kupuje može biti i veći, na primjer 20).

Budući da strategija koristi vrlo veliki univerzum dionica, često se kupuju dionice s relativno visokom volatilnošću. Primjerice, na backtestu u nekim varijacijama drowdown mže doći i do 65%. Kako bi se spriječili veliki drawdowni, kao instrument rizika se koristi Exuber Aggregate indikator. Za detalje pogledati Exuber Aggregate dokument.

# OPIS ALGORITMA 

Algoritam se sastoji od sljedećih koraka

1. Univerzum - 2000 najlikvidnijih dionica na američkom tržištu na početku mjeseca.
2. Rangiranje dionica prema 3 fundamentalna faktora: cash po dionici, neto dug po dionici, momentum.
3. Kupnja 10 najbolje rangiranih dionica s jednakim ponderima za svaku dionicu.
4. Držanje dionica do početka sljedećeg mjeseca ili prodaja ako indikator rizika (Exuber Aggregate) prijeđe određenu vrijednost unutar mjeseca (u našem slučaju vrijednost). Također, ako indikator rizika ima vrijednost veću od 3 na početku mjeseca, ne kupujemo dionice.


# PRIKAZ NAJBOLJE STRATEGIJE

Nije provođena optimizacija strategije, pa se ovdje prikazuju samo rezultati jedne strategije koja je pokazala najbolje rezultate od isprobanih nekoliko backtestova. Za ovu strategiju korišten je univerzum od 2000 dionica, iz kojeg se izabire 10 najboljih dionica. Za risk managemnet je korišten stop loss od 5% za svaku dionicu i ExuberAgg indikator, koji signalizira postojanje nesigurnosti na tržištu. Rezultati su prikazani u donjem dokumentu.

<iframe width="100%" height="1000" name="iframe" src="C:/Users/Mislav/Documents/GitHub/alphar/backtests/FactorsCash/factors_cash_2000_10.pdf"></iframe>

Izvještaj možete preuzeti klikom na link: 

```{r echo=FALSE}
xfun::embed_file('C:/Users/Mislav/Documents/GitHub/alphar/backtests/FactorsCash/factors_cash_2000_10.pdf')
```
